臺灣板橋地方法院刑事判決　　　　　　 95年度交易字第239號
公　訴　人　臺灣板橋地方法院檢察署檢察官
被　　　告　乙○○
上列被告因過失致死案件，經檢察官提起公訴（95年度偵字第96
45號），本院判決如下：
    主    文
乙○○因過失致人於死，處有期徒刑陸月，如易科罰金，以銀元
佰元即新臺幣玖佰元折算壹日。
    事    實
一、乙○○於民國95年2 月20日19時20分許，駕駛車牌號碼AMX-
    899 號普通重型機車（下稱本案機車），沿臺北縣板橋市○
    ○路○ 段往大漢橋方向分隔島外側道路之內線快車道行駛，
    途經臺北縣板橋市○○路○ 段156 號前時，本應注意車前狀
    況，並隨時採取必要之安全措施，而當時天候晴、夜間有照
    明、柏油路面乾燥且無缺陷及障礙物、視距良好，並無不能
    注意之情事，詎乙○○竟疏未注意車前狀況，適有周瑞樑亦
    未注意左後方來車動態，即騎乘腳踏車（下稱本案腳踏車）
    由前開分隔島外側道路之慢車道斜向連續變換車道，欲進入
    大漢橋機慢車專用車道上橋，迨乙○○察覺周瑞樑時已閃煞
    不及，致所駕駛之本案機車車頭撞擊本案腳踏車，使周瑞樑
    當場倒地昏迷而受有頭部外傷、枕骨骨折、兩側大腦額葉多
    處挫傷出血、蜘蛛網膜下腔出血、癲癇重積狀態及上消化道
    出血等傷害，同時乙○○亦受傷意識不清經送往行政院衛生
    署臺北醫院醫治，嗣臺北縣政府警察局海山分局警員丙○○
    據報前往肇事現場得知乙○○已送至前開醫院後，遂於前往
    該醫院向護士詢問上開車禍傷者為何人之時，即查悉上情。
    另周瑞樑雖經轉送臺北市立聯合醫院和平院區救治，仍於95
    年3 月7 日11時許，因顱內出血導致缺氧性腦病變引發神經
    性休克不治死亡。
二、案經周瑞樑之妻甲○○○訴由臺北縣政府警察局海山分局報
    請臺灣板橋地方法院檢察署檢察官偵查後提起公訴。
    理    由
一、本案以下認定事實所引用之證據，檢察官、被告乙○○均未
    就證據能力表示異議，而各該證據依刑事訴訟法規定亦無不
    具證據能力之情事，故本院認均得作為認定被告有罪之依據
    ，合先敘明。
二、上揭犯罪事實，業據被告乙○○於檢察官訊問及本院審理時
    均坦承不諱，核與證人丙○○於本院審理時之證述相符，並
    有道路交通事故現場圖、道路交通事故調查報告表（一）、
    （二）各1 份、現場照片12張、臺北市立聯合醫院和平院區
    95年3 月3 日診斷證明書1 紙及告訴人甲○○○所提出之監
    視器錄影畫面翻拍照片附卷可資佐證，而被害人周瑞樑確因
    本案車禍於95年3 月7 日11時許，因顱內出血導致缺氧性腦
    病變引發神經性休克不治死亡等事實，業經臺灣板橋地方法
    院檢察署檢察事務官前往相驗屬實，並有法醫驗斷書、勘驗
    筆錄及相驗屍體證明書等附卷可稽，均足徵被告前開自白與
    事實相符，應堪採信。
三、按駕駛人應注意車前狀況，並隨時採取必要之安全措施，道
    路交通安全規則第94條第3 項定有明文。查被告乙○○係考
    領有普通重型機車駕駛執照之人，有其駕駛執照影本1 份在
    卷可憑，對於上開規定自應知之甚詳，而肇事當時現場情況
    為天候晴、夜間有照明、柏油路面乾燥且無缺陷及障礙物、
    視距良好，復無不能注意之情事，詎被告於上開時地駕駛本
    案機車，竟仍疏未注意車前狀況，致撞擊被害人周瑞樑所騎
    乘之本案腳踏車而肇事，其有過失甚明，而本院先後將本案
    送請臺灣省車輛行車事故覆議鑑定委員會、國立交通大學鑑
    定後，亦皆同此認定，有前開委員會95年9 月12日府覆議字
    第0950100718號函文、前開大學96年1 月18日行車事故鑑定
    意見書各1 份在卷可參。再被害人確因本案車禍導致死亡之
    事實，已如前述，是被告之過失犯行與被害人死亡結果間，
    亦顯具有相當之因果關係。綜上，本案事證明確，被告犯行
    洵堪認定。
四、按行為後法律有變更者，適用行為時之法律。但行為後之法
    律有利於行為人者，適用最有利於行為人之法律，刑法第2
    條第1 項定有明文。又比較時應就罪刑有關之共犯、未遂犯
    、想像競合犯、牽連犯、連續犯、結合犯，以及累犯加重、
    自首減輕暨其他法定加減（如身分加減）與加減例等一切規
    定，綜其全部罪刑之結果而為比較（最高法院95年度第8 次
    刑事庭會議決議參照）。查被告乙○○為上開犯行後，刑法
    部分條文規定於95年7 月1 日修正施行，其中刑法第276 條
    第1 項因過失致人於死罪法定刑內有關得處罰金刑之部分，
    依修正後刑法施行法第1 條之1 及刑法第33條第5 款等規定
    ，得科處之罰金刑最高為新臺幣60,000元、最低為新臺幣1,
    000 元。然依被告行為時即修正前之刑法及罰金罰鍰提高標
    準條例之規定，該罪之罰金刑經提高倍數後，最高額雖與修
    正後之規定相同，惟最低額部分顯較修正後為輕。因此，比
    較上述修正前後之刑罰法律，修正後之相關規定既未較有利
    於被告，自應適用被告行為時之罰金刑刑度相關規定，且經
    綜合全部罪刑而為比較之結果，本案亦應依刑法第2 條第1
    項前段規定，一體適用修正前即被告行為時之刑法及罰金罰
    鍰提高標準條例規定，應予敘明。
五、核被告乙○○所為，係犯刑法第276 條第1 項之因過失致人
    於死罪。爰審酌被告因騎乘機車輕忽而肇事，導致被害人周
    瑞樑死亡之嚴重結果，並造成被害人家屬蒙受痛苦與遺憾，
    惟被害人就本案車禍發生亦需負擔部分責任，且被告犯後已
    就其過失情節坦認不諱，僅因經濟能力有限，始未能與被害
    人家屬達成和解等一切情狀，量處如主文所示之刑。又按被
    告行為時之刑法第41條第1 項前段規定：「犯最重本刑為5
    年以下有期徒刑以下之刑之罪，而受6 個月以下有期徒刑或
    拘役之宣告，因身體、教育、職業、家庭之關係或其他正當
    事由，執行顯有困難者，得以（銀元）1 元以上3 元以下折
    算1 日，易科罰金。」而其行為時之易科罰金折算標準，廢
    止前罰金罰鍰提高標準條例第2 條前段（現已刪除）規定，
    就其原定數額提高為100 倍折算1 日，則本案被告行為時之
    易科罰金折算標準，應以銀元300 元折算1 日，經折算為新
    臺幣後，即應以新臺幣900 元折算1 日；另95年7 月1 日修
    正施行之刑法第41條第1 項前段規定：「犯最重本刑為5 年
    以下有期徒刑以下之刑之罪，而受6 個月以下有期徒刑或拘
    役之宣告者，得以新臺幣1,000 元、2,000 元或3,000 元折
    算1 日，易科罰金。」經比較修正前後之易科罰金折算標準
    ，刑法修正施行後之規定並未較有利於被告，故亦應依刑法
    第2 條第1 項前段規定，適用修正前刑法第41條第1 項前段
    、廢止前罰金罰鍰提高標準條例第2 條規定，定其如易科罰
    金之折算標準。
據上論斷，應依刑事訴訟法第299 條第1 項前段，刑法第2 條第
1 項前段、第276 條第1 項、修正前刑法第41條第1 項前段，罰
金罰鍰提高標準條例第1 條前段、廢止前罰金罰鍰提高標準條例
第2 條，現行法規所定貨幣單位折算新臺幣條例第2 條，判決如
主文。
本案經檢察官王家春到庭執行職務。
中　　華　　民　　國　　96　　年　　4 　　月　　10　　日
                    交通法庭  審判長法  官  李 麗 玲
                                    法  官  黎 錦 福
                                    法  官  張 兆 光
上列正本證明與原本無異。
如不服本判決，應於判決送達後10日內向本院提出上訴狀 (應附
繕本)，上訴於臺灣高等法院。
                                    書記官  曹 秋 冬
中　　華　　民　　國　　96　　年　　4 　　月　　11　　日
附錄本案論罪科刑法條：
刑法第276條
因過失致人於死者，處2 年以下有期徒刑、拘役或2,000 元以下
罰金。
從事業務之人，因業務上之過失犯前項之罪者，處5 年以下有期
徒刑或拘役，得併科3,000元以下罰金。
